【裁判字號】    90,上易,902
【裁判日期】    900904
【裁判案由】    違反槍砲彈藥刀械管制條例
【裁判全文】
臺灣高等法院臺中分院刑事判決                      九十年度上易字第九○二號
    上  訴  人
    即  被  告  乙○○
    選任辯護人  劉進堂
右上訴人因違反槍砲彈藥刀械管制條例案件，不服臺灣苖栗地方法院八十八年度易字
字第一一四七號中華民國九十年二月十九日第一審判決（起訴案號：臺灣苖栗地方法
院檢察署八十八年度偵字第三○七二號），提起上訴，本院判決如左：
      主  文
原判決撤銷。
乙○○未經許可無故持有可發射子彈具有殺傷力之槍枝，累犯，處有期徒刑壹年拾月
。扣案之改造七．六五型手槍貳支及子彈肆顆均沒收。
      事  實
一、乙○○曾於民國（下同）八十五年間因違反麻醉藥品管理條例案件，經台灣台中
    地方法院判處有期徒刑五月確定，甫於八十六年三月五日易科罰金執行完畢，仍
    未知悔改，於八十六年間許（確定時間不詳），在不詳時、地取得可發射子彈具
    殺傷力之改造七．六五型手槍二枝及子彈六顆（改造左輪子彈成品五顆、改造七
    ‧六五型子彈成品一顆，另一把改造左輪手槍及其餘五顆子彈半成品均不具殺傷
    力）後，即未經許可，無故持有，其後因欲將前開槍、彈交付綽號「阿東」、「
    天明」之人，遂於同年九月二十八日二十三時許，攜至苗栗縣頭份鎮忠孝里忠孝
    巷八號六樓之四友人丁○○住處（丁○○此部分應由檢察官另行偵辦），丁○○
    欲攜離時，發現據報前往埋伏調查毒品交易之警員，即將之丟棄而被查獲，並扣
    得前開槍械及子彈。
二、案經苗栗縣警察局頭份分局報請臺灣苗栗地方法院檢察署檢察官偵查起訴。
      理  由
一、訊據被告乙○○矢口否認右揭犯行，辯稱：我當時是在那裡賭博的，警察原來埋
    伏在外面，我們也不知道，後來丁○○出去，警察去追捕他，沒有追到人，才來
    敲門，是我開門的，如果我持有槍枝，我不會開門讓他們進來，槍彈是警察由外
    面帶進來的，我沒有與丙○○通電話，我們通話的內容不是說槍械的事，那是我
    另外一件與邱正東的槍彈運輸案子，我不知道丙○○為何說是這件，當時查獲的
    那件有三支槍，而本件丙○○所提錄音只有二支槍，我是說有二支槍其中壹支不
    能使用，我交給丁○○的那包東西要轉給「天明」、「阿東」的是瓷器，警察有
    查到花瓶以及杯子等小東西，錄音帶內的聲音不是我的云云，惟查扣案之七．六
    五手槍二枝，認均係仿WALTHER 廠半自動手槍製造之玩具手槍改造而成，槍管材
    質為金屬且已貫通，機械性能良好，可擊發適用子彈，認均具殺傷力，另送鑑定
    改造七．六五型子彈一顆  (已試射)，認係由玩具金屬彈殼充底火及火藥，並加
    裝直徑6mm 之鋼珠而成，具子彈之完整結構，認具殺傷力，送鑑改造左輪子彈成
    品五顆 (試射一顆 )認係由玩具金屬彈殼充底火及火藥，並加裝直徑約10mm之圓
    錐型金屬彈頭而成，具子彈完整結構，認具殺傷力，至另送鑑之改造左輪手槍一
    支則不具殺傷力，七．六五型子彈半成品五顆則均係玩具金屬空彈殼，有內政部
    警政署刑事警察局八十六年十月十四日刑鑑字第六八○二○號鑑驗通知書一紙在
    卷可參，次查証人丁○○於偵查時證稱扣案槍彈係被告持有，另證人丙○○於台
    灣苖栗地方法院八十六年度訴字第八號丁○○違反槍砲彈藥刀械管制條例一案中
    亦證述：因為後來丁○○跑回來 (即被警察追 )跟我講這件事，我隔天去找乙○○，我ＣＡＬＬ他，他回電，我就電話錄音等語，並有該錄音帶及譯文在卷可參
    ，核被告於錄音中供承扣案之槍、彈係伊攜至證人丁○○租住處，所言內容係指
    本案，且當證人丙○○問被告：「你當天到底是拿幾枝上來呢﹖」，被告答稱：
    「二枝。」、「其中一枝是不能使用的。」等語，核與本件槍、械送鑑驗結果相
    符，若右揭槍、械非被告所有，被告豈能對槍械可否使用如此了解﹖被告於本院
    八十七年度上訴字第二八七七號一案中坦承錄音譯文內容真實 (詳卷附該案判決
    書 )，於本院中仍為同一供述 (詳本院辯論筆錄 )，但空言否認係其聲音，自不
    足採。選任辯護人請求鑑定是否為被告聲音之錄音，本院認無必要，併予敘明。
    再查證人即本件承辦警員陳德清證述：我們據報現場有毒品交易，當天我們在六
    、七樓間埋伏，後來丁○○出來手拿皇家禮砲酒絨布壹個袋子出來，一看到我們
    他就跑了，我們去追他，他跑到三樓時將手上的袋子丟出去，掉落在樓下的車棚
    上面，他人繼續往樓下跑，我們沒有追到，然後我們去看他丟下的袋子，發現裡
    面有槍枝，我們埋伏時沒有看到任何人進出，只有看到丁○○出來，我們去追他
    ，時間很短，沒有看到其他人出來，我們追到一樓，沒有追到人，我們就上樓了
    ，這期間沒有看到有人離開，在房子內發現乙○○與一個女子在裡面，我們問他
    東西是何人的，他說東西是丁○○的，房間內並沒有搜到瓷器或陶器等語，有筆
    錄在卷可按。又槍、彈既為證人丁○○帶出，已不在房間內，被告開門請警員進
    入自無所顧忌，尚難以此作為有利被告之認定。此外並有該槍彈扣案可資佐證，
    事證已臻明確，被告所辯顯係脫卸之詞，不足採信，其犯行應堪認定。
二、按被告犯罪後槍砲彈藥刀械管制條例業先後於八十六年十一月二十四日經總統令
    修正公布，同月二十六日生效實施；及八十九年七月五日經總統令修正公布，於
    同月七日生效實施。比較修正前後槍砲彈藥刀械管制條例修之規定，以修正前之
    法定刑對被告較為有利，核被告所為，係犯修正前槍砲彈藥刀械管制條例第十條
    第三項之未經許可無故持有可發射子彈之槍枝罪及第十一條第三項之未經許可無
    故持有彈藥罪，被告以一行為同時持有具殺傷力之改造七．六五型手槍二枝及子
    彈六顆，係想像競合犯，應從情節較重之無故持有可發射子彈之槍枝罪處斷。公
    訴人雖僅就被告未經許可無故持有之子彈一顆起訴，未訴訴部分與起訴部分間分
    別有實質上及裁判上一罪之關係，為起訴效力所及，本院自得一併審理，又被告
    前於八十五年十月間因違反麻醉藥品管理條例案件，經台灣台中地方法院判處有
    期徒刑五月，於八十六年三月五日易科罰金執行完畢，有台灣高等法院被告全國
    前案紀錄表在卷可查，五年以內再犯本件有期徒刑以上之罪，為累犯，應依法加
    重其刑，原審予以論罪科刑，固非無見，惟查原審漏未就其他未經許可同時持有
    之子彈五顆併予審理，僅沒收子彈一顆，尚有未洽，被告上訴否認犯罪雖無理由
    ，然原審判決既有如上未當之處，應由本院撤銷改判。爰審酌被告之素行不良(
    詳上開台灣高等法院被告全國前案紀錄表)及其犯罪之動機、目的、手段暨持有
    槍、彈對社會治安危害甚大、犯罪後未能坦承犯行無悔悟等一切犯罪情狀，量處
    如主文第二項所示之刑。扣案具殺傷力之改造七．六五手槍二支及子彈四顆，為
    違禁物，依法宣告沒收。至已試射之改造左輪子彈一顆及改造七．六五子彈成品
    各一顆均失其違禁物之性質，亦非被告所有供犯罪使用或預備之物，爰不予宣告
    沒收。另查獲改造左輪手槍一枝及七．六五子彈半成品五顆，並不具殺傷力，亦
    不予宣告沒收。又依司法院大法官會議釋字第四七一號解釋意旨，本諸法治國家
    保障人身自由之基本原則，保安處分中之強制工作，本質上雖係為預防將來之犯
    罪行為、防衛社會需要而設，但其對人身自由之限制，性質實與刑罰同，基於罪
    刑法定主義及法律不溯既往、法律安定性與法律可預測性等原則，槍砲彈藥刀械
    管制條例第十九條第一項新增之強制工作處分規定不利於行為人，仍應適用不溯
    及既往及從新從輕原則，在該條例修正公布施行前犯該條例第十九條第一項所列
    舉之罪者，於該條例修正公布施行後為裁判時，不得依該項規定宣告強制工作，
    本件爰不予宣告強制工作。再本件與被告於八十六年六月二至同年六月六日間另
    犯之槍砲彈藥刀械管制條例案件 (台灣台中地方法院檢察署八十六年度偵字第一
    二五八六號案)情節不相同，無證據證明被告係基於概括犯意為之，並無連續犯
    之裁判上之一罪關係，併予敘明。
三、據上論斷，應依刑事訴訟法第三百六十九條第一項前段、第三百六十四條、第二
    百九十九條第一項前段、修正前槍砲彈藥刀械管制條例第十條第三項、第十一條
    第三項、刑法第十一條前段、第二條第一項但書、第五十五條、第四十七條、第
    三十八條第一項第一款，判決如主文。
本案經檢察官甲○○到庭執行職務。
中      華      民      國    九十    年    九      月      四 日
                                臺灣高等法院臺中分院刑事第九庭
                                      審判長法  官  陳  筱  珮
                                            法  官  古  金  男
                                            法  官  康  應  龍
右正本證明與原本無異。
不得上訴。
                                            書記官  黃  薰  慧
中      華      民      國     九十      年      九       月     六     日
                                                                        Ｆ


司法院資訊處製作；財團法人民間司法改革基金會備份。
